【裁判字號】    90,上訴,238
【裁判日期】    900704
【裁判案由】    毒品危害防制條例
【裁判全文】
臺灣高等法院臺南分院刑事判決          九十年度上訴字第二三八號        潛
      上  訴  人
      即  被  告  甲  ○  ○
      選任辯護人  吳  啟  勳
右列上訴人因違反毒品危害防制條例案件，不服臺灣臺南地方法院八十九年度訴字第
一七○號中華民國八十九年十一月二十九日第一審判決（起訴案號：臺灣臺南地方法
院檢察署八十八年度偵字第五九七三、五九八七、六○四五號），提起上訴，本院判
決如左：
      主      文
原判決撤銷。
甲○○連續販賣第貳級毒品，累犯，處有期徒刑柒年陸月。販賣第貳級毒品所得財物
新台幣玖仟元沒收，如全部或一部不能沒收時，以其財產抵償之。又轉讓第貳級毒品
，累犯，處有期徒刑捌月。應執行有期徒刑捌年，販賣第貳級毒品所得財物新台幣玖
仟元沒收，如全部或一部不能沒收時，以其財產抵償之。
      事      實
一、甲○○曾犯違反麻醉藥品管理條例、過失致死、及賭博案件等多次前科，於民國
    （下同）八十八年間犯賭博案件，經臺灣嘉義地方法院判處有期徒刑六月確定，
    於八十八年六月二十四日易科罰金執行完畢。仍不知悔改，復基於販賣第二級毒
    品安非他命營利之概括犯意，自八十八年七月中旬某日起至同年九月初某日止，
    連續在雲林縣口湖鄉湖東村湖東二六八號住處、及雲林縣口湖鄉○○○路「岑憶
    」汽車保養廠等處，以每包安非他命新台幣（下同）一千元至六千元之不等價格
    ，販賣安非他命予吳林全四次，計所得九千元；繼於八十八年十一月五日或同年
    月六日某時許，在雲林縣口湖鄉○○○路「岑憶」汽車保養廠，將機車交付吳林
    全修理，約定由其提供安非他命一小包，價值約二千元，供作吳林全修理機車之
    報酬，而交付吳林全安非他命一小包，作為吳林全修護機車之對價。又另行基於
    轉讓安非他命之犯意，於八十七年十二月底某日，在雲林縣口湖鄉湖東里湖東二
    六八號住處，將安非他命一小包無償轉讓與林家豪一次。嗣於八十八年十一月七
    日一時二十分許，在嘉義市西區竹子腳三號之二九，為警在吳林全身上查獲甲○
    ○販賣之安非他命一包（毛重○．一公克）；再於八十八年十一月二十七日二十
    二時四十分許，在雲林縣莿桐鄉台一丁線與油車路口，為警臨檢查獲甲○○與堂
    弟呂義宏共乘之小客車內藏有安非他命一包（毛重二十公克）及夾鍊袋一百只。
二、案經嘉義市警察局第一分局移由臺灣嘉義地方法院檢察署報請臺灣高等法院臺南
    高分院檢察署令轉臺灣雲林地方法院檢察署及雲林縣警察局斗南分局報請臺灣雲
    林地方法院檢察署檢察官偵查起訴。
      理      由
一、前揭被告甲○○販賣安非他命之事實，訊據被告甲○○矢口否認有販賣安非他命
    犯行，辯稱：伊沒有販賣安非他命予吳林全，將機車交給吳林全修理，有付二千
    元修理價，亦沒有拿安非他命給林家豪云云。惟查：
(一)被告甲○○販賣安非他命與吳林全之事實，業據被告甲○○於警訊時自白：於八
    十八年七月中旬，有賣給吳林全約毛重○．一公克，但他是拿彩色電視跟我交換
    第一次，第二次係於八十八年八月中旬拿手機跟我交換毛重約一．五公克，前二
    次地點第一次係在吳林全家門口，第二次交易地點係在過港村，第三次係八十八
    年八月底賣給吳林全三千元，約毛重半錢，第四次係在八十八年九月初賒欠二千
    元，兩次交易地點係在口湖鄉湖東村等語不諱（見嘉義市警局卷八十八年十一月
    七日警訊筆錄），並經吳林全於警訊時證稱：「我從八十八年五月份開始向甲○
    ○購買安非他命，每次一千至六千元不等，次數太多我已記不清了，我有時去他
    家向他購買，有時約在岑億保養廠，有時約在外面」、「（你向甲○○購買安毒
    ，價錢如何計算？）甲○○賣我一錢安毒六千元，以此推算．．我聯絡購買毒品
    都是打甲○○的行動電話，號碼是0000000000，和他聯絡、約定時間
    、地點購買安非他命．．」、「（甲○○承認分別於八十八年七月中旬賣給你安
    毒毛重○．一公克，你拿電視機和他交換，第二次於八十八年八月中旬賣給你毛
    重一．五公克安毒，你拿手機和他交換，第三次於八十八年八月底，賣你半錢安
    毒，你以三千元購得，第四次八十八年九月初，他賣你安毒毛重○．一公克，你
    賒帳二千元等，是否實在？）我沒有以電視機和他交換安毒，我是以手機和他交
    換安毒，除此之外都實在」明確（見上開警卷八十八年十一月七日警訊筆錄），
    二人所供，除販賣時間不同，被告甲○○供稱：自八十八年七月中旬即販賣安非
    他命予吳林全，吳林全供稱：自八十八年五月份開始向甲○○購買安非他命，及
    吳林全究係以電視機或手機，與被告甲○○交換安非他命有所不符外，餘尚屬相
    吻合，並自被告甲○○身上查扣該0000000000行動電話在卷可憑。參
    以被告甲○○與吳林全二人為朋友，已經吳林全供明在卷，復為被告甲○○所不
    否認，彼等二人前均因施用毒品安非他命，分別經原審法院裁定觀察勒戒在案，
    有臺灣雲林地方法院檢察署刑案資料查註紀錄表、及原審法院被告全國前案紀錄
    表可參，顯見被告甲○○與吳林全確與毒品安非他命接觸非淺。而吳林全對於其
    向被告甲○○購買安非他命之時間、地點、數量、交易方法等情，復能逐一描述
    明確，互核與被告甲○○之上揭供述，大致相符，已如事實欄所載，益證吳林全
    之上揭供述，並未參雜個人主觀好惡之感情因素，其上揭證詞客觀上應屬可信。
    被告甲○○事後於原審及本院翻異前詞，改口辯稱：其曾與吳林全是一起前往嘉
    義購買安非他命，沒有販售安非他命予吳林全等情，而未舉出販賣毒品究為何人
    ，亦未提出其他積極證據以供調查，所辯應係犯後卸飾之詞，委無足取。
(二)被告甲○○雖於警訊時辯稱：我與吳林全約定如果將該機車修護完成，我願拿二
    千元當機車材料費，然後在給他一支電眼及電視乙台做為交換代價（見上開警卷
    八十八年十一月七日警訊筆錄），而否認以修理機車供作給付吳林全安非他命之
    代價云云，惟被告甲○○提供安非他命供作吳林全修理機車之報酬，由吳林全為
    其修理機車之情，已據被告甲○○於八十八年十一月七日檢察官偵查時，自承八
    十八年十一月六日給吳林全一包安非他命，是我給他當修機車酬勞等語（見八十
    八年度偵字第七四三六號卷第十九頁），吳林全於警訊時亦供稱：警方查獲之毛
    重○．一公克安非他命，是甲○○給我的，因為我要幫甲○○修理機車，呂某答
    應要給我一錢安非他命做為報酬，呂某於八十八年十一月六日一時許，在雲林縣
    口湖鄉湖東村湖東二六八號的自宅內給我半錢安非他命（見上開警卷八十八年十
    一月七日警訊筆錄），於檢察官偵查時供稱：八十八年十一月五日早上幫他（指
    被告甲○○）修機車，他沒錢給我，只拿一包安非他命抵償等語（見八十八年度
    偵字第七四三六號卷第十七頁），綜觀被告甲○○及吳林全之供詞，除修理機車
    及交付安非他命之日期，究係八十八年十一月五日或同年月六日未能確定者外，
    餘互核尚屬相符，足徵被告甲○○確實有將機車交付吳林全修理，並以修護機車
    後，交付安非他命一包為代價無誤。被告甲○○否認交付安非他命，嗣於原審審
    理時否認吳林全為其修護機車，辯稱其無交付安非他命之義務云云，要無足採。
    按以提供安非他命供作修理機車之代價，事後修護機車並交付安非他命，則其修
    理機車既以交付安非他命為代價，自屬有償行為，核該交付安非他命既有對價，
    自與販賣安非他命無異。
(三)查吳林全於警訊時之上揭供述，乃出於其之自由意識陳述，並未涉及強暴脅迫等
    取供情事，亦經原審傳訊證人即嘉義市警察局第一分局員警盧俊光、蘇文國到庭
    證述明確，益證吳林全前揭指證，其內容客觀上應可採信。吳林全嗣於原審審理
    時改口稱：被警察刑求，沒有向甲○○購買安非他命，係與甲○○一起至嘉義某
    電子遊戲場向綽號「黑狗」購買等情，被告甲○○亦改口稱：被警察刑求，其曾
    經與吳林全共同去買三、四次，謂彼等是共同去嘉義向「黑狗」買的，其沒有販
    賣安非他命云云，惟被告甲○○就此並未能提出具體證據以供調查，就此所辯，
    應係臨訟狡飾之詞；吳林全嗣後改口為上揭證述，應係迴護被告甲○○之舉，均
    無足取。至證人吳建霖固於原審證稱：八十八年十月份左右，甲○○到其那裡修
    理車子，吳林全打電話去，甲○○跟他講說他在那裡修車子，吳林全就到我這裡
    ，我換好機油後，被告二人就一起出去買安非他命，他們在那裡講我有聽到，甲
    ○○說錢不夠，二人要合夥去買云云，而按毒品安非他命為違禁物，施用及購買
    安非他命均屬違法之事，是施用及購買者交易之人，均極隱密，深怕為人查悉而
    遭緝獲，鮮少在大庭廣眾談論購買安非他他命情事，是證人吳建霖上揭所證，顯
    與常情不合，尚難採信。證人吳建霖再證稱：八十八年十月份有聽到甲○○與吳
    林全合夥購買安非他命情事，亦與上述之被告甲○○自八十八年七月中旬某日起
    至同年九月初某日止，販賣安非他命與吳林全四次等情不合。從而證人吳建霖上
    揭證述，縱認屬實，亦不能為有利於被告甲○○之認定。
(四)被告甲○○對於購入及販賣安非他命之價格雖堅不吐實，惟近年來政府為杜絕毒
    品之氾濫，對於查緝施用及販賣毒品之工作，無不嚴加執行，非法販賣毒品，又
    為違反毒品危害條例之重罪，經警查緝甚嚴，設若無利可圖，衡情一般持有毒品
    之人當無輕易將所持有之毒品轉讓他人而甘冒於再次向他人購買時，而有被查獲
    移送法辦之危險之理，且被告甲○○與吳林全間，既非至親，又無故舊關係，甘
    冒刑章而販賣安非他命予吳林全，從中自有差額利潤可供賺取，顯然與常情不符
    ，是被告甲○○顯有營利之意圖甚明。又目前社會上非法販賣安非他命之犯罪型
    態不一，有所謂大盤、中盤或小盤之販賣者，亦有吸食者彼此之間，偶而互供有
    無之零星交易者，在屬前者之情形，經深入查證，如機會掌握得宜，或許可查獲
    與非法販賣安非他命有關之販賣工具（諸如電子秤）或多數知情者或購買者之證
    詞，以作為法院判決認定之依據。然在偶發性零星交易之情形，因性質上無須使
    用販賣工具，且交易時間短暫，交易方法簡單隱密，在買賣雙方二人所在之場所
    一手交錢，一手交貨，交易對象單純，買方僅有一人，未必有他人知悉其事，苟
    非警方事先獲知情報，而埋伏於交易現場當場查獲，否則，往往僅能在事後依據
    購買者之供出來源，作為認定事實之主要依據。本件被告甲○○涉非法販賣安非
    他命予吳林全，即為此種犯罪類型。
(五)綜上所述，被告甲○○販賣安非他命犯行事證明確。本院向遠傳電信股份有限公
    司調取0000000000行動電話之申請資料，經函覆為住於台北市○○區
    ○○路五三九號五樓之案外人蔡裕樑所申用（見本院卷第六十五至六十七頁），
    然該0000000000行動電話既為被告甲○○所使用，並為警在被告甲○
    ○身上查扣，有搜索扣押證明筆錄在卷可參（見上開警卷第十七頁），自不足採
    為被告甲○○未使用該行動電話之有利證據。是被告甲○○販賣安非他命犯行足
    堪認定。
二、前揭被告甲○○轉讓安非他命之事實，訊據被告甲○○矢口否認有轉讓安非他命
    犯行，辯稱：約八十七年底，我將安非他命放在房間書桌上，林家豪去找我，我
    剛好有事外出，回來時安非他命不在，林家豪事後跟我講安非他命他吸掉，我沒
    有轉讓安非他命給林家豪云云。惟查，前揭被告甲○○轉讓安非他命之事實，已
    據被告甲○○於警訊時供稱：我沒有販賣安非他命給林家豪，但是我有提供一次
    給林家豪吸食，但何時提供我已忘記時間等情不諱（見上開警卷八十八年十一月
    七日警訊筆錄），並於八十八年十一月七日檢察官偵查時供稱：「（有無賣給林
    家豪？）沒有，在去年底曾經拿一包（安非他命）給林家豪，並沒有賣給他（見
    八十八年度偵字第七四三六號卷第二十頁），於八十八年十二月二十二日檢察官
    偵查時亦供稱：「（你去年底有無拿一包安非他命給林家豪？）是他自己拿的」
    （見八十八年度偵字第五九八七號卷第三十一頁），而林家豪於原審審理時亦供
    稱：八十七年十二月底，有到甲○○家裡，平時沒有常去甲○○家裡，八十七年
    十二月底到過甲○○家裡一次等語，互核大致相符，且吳林全於警訊供稱：林家
    豪吸食之毒品，都是源自甲○○，但我不知道有無金錢交易（見上開警卷第四頁
    ），再參以林家豪有施用安非他命前科，已經其證述在案，而被告甲○○於警訊
    及檢察官偵查時，亦均自承有提供安非他命與林家豪一次，顯見被告甲○○上揭
    供述屬實。至林家豪固供稱：其安非他命都是向綽號「阿來」的男子購買，從未
    與甲○○一起吸用過安非他命，八十七年十二月底到甲○○家，甲○○未提供其
    安非他命云云，因核與林家豪上揭證詞與被告甲○○於警訊及檢察官偵查之供述
    不合，吳林全於警訊亦供承：曾與甲○○、林家豪等二人共同吸食安非他命（見
    上開警卷第三頁），且轉讓安非他命者，法律定有處罰明文，被告甲○○前於八
    十年間，即有違反麻醉藥品管理條例前科紀錄，自應知悉轉讓安非他命，為法律
    所不允許，又安非他命屬於毒品，為違禁物，一般施用者及提供施用之人，均深
    怕為人查悉而觸犯刑事責任，苟被告甲○○未提供安非他命予林家豪施用者，衡
    情被告甲○○自無於警訊及檢察官偵查時，自承有交付安非他命予林家豪情事，
    顯見被告甲○○上揭供述，應屬實在，林家豪否認當日甲○○有交付安非他命情
    事，應係脫免其施用毒品安非他命責任及迴護被告甲○○之舉，不足採信。被告
    甲○○嗣後於原審審理改口辯稱：八十七年底，我將安非他命放在房間書桌上，
    林家豪去找我，我剛好有事外出，回來時安非他命不在，林家豪事後跟我講安非
    他命他吸掉，我沒有轉讓安非他命給林家豪云云，惟毒品安非他命為違禁物，一
    般人均將之置放於隱密之處，俾免遭警查緝，應無任意置於桌上之可能，是被告
    甲○○事後辯稱：其將安非他命放在房間書桌上，林家豪去找我，其剛好有事外
    出，回來時安非他命不在，為林家豪吸掉等情，顯違常情，並與其前揭供述不合
    ，應係犯後卸飾之舉，委難採信。被告甲○○轉讓安非他命犯行堪以認定。
三、按毒品危害防制條例於八十七年五月二十二日將安非他命列為第二級毒品。核被
    告甲○○販賣安非他命及轉讓安非他命之所為，係犯毒品危害防制條例第四條第
    二項之販賣第二級毒品罪、及同條例第八條第二項之轉讓第二級毒品罪。被告販
    賣、及轉讓安非他命前後之持有輕度行為，應為各該販賣、及轉讓之重度行為所
    吸收，不另論罪。公訴人雖起訴被告甲○○與呂義宏間，有犯意聯絡及行為之分
    擔，為共同正犯，惟被告甲○○否認有與呂義宏共同販賣安非他命之情事，呂義
    宏於原審到庭亦一再否認有販賣安非他命之行為，原審八十八年度訴字第四六○
    號判決及本院八十九年度上字第四一三號判決，亦均不認被告甲○○與呂義宏彼
    二人有共同販賣安非他命之犯行，有各該判決書附卷足稽，且無其他積極證據足
    認被告甲○○與呂義宏有共犯販賣安非他命情事，公訴人就此部分，認係共犯，
    容有未洽。被告甲○○先後販賣安非他命犯行，時間緊接，犯罪構成要件相同，
    顯係基於概括犯意而反覆為之，應依刑法第五十六條連續犯之規定論以一罪，並
    依法加重其刑（法定本刑為無期徒刑部分，依法不得加重）。另公訴人認被告甲
    ○○交付安非他命一包，供作被告吳林全為其修理機車之代價，係轉讓安非他命
    行為，惟吳林全為被告甲○○修理機車，既由被告甲○○提供安非他命一包，供
    作修理機車之代價，此等行為顯然是有償行為，且有對價關係，應與販賣安非他
    命無異，起訴法條應予變更。而此部分起訴事實並已敘及，且與前揭已起訴並經
    本院認定有罪之販賣安非他命部分，有連續犯之裁判上一罪關係，自應併予審究
    。被告所犯販賣與轉讓安非他命二罪間，犯意各別，行為互殊，應分論併罰。被
    告甲○○曾於八十八年間犯賭博案件，經臺灣嘉義地方法院判處有期徒刑六月確
    定，於八十八年六月二十四日易科罰金執行完畢，有臺灣雲林地方法院檢察署刑
    案資料查註紀錄表可稽，於五年內再犯本件有期徒刑以上之罪，為累犯，應依刑
    法第四十七條之規定，加重其刑（販賣第二級毒品罪之法定本刑為無期徒刑部分
    ，依法不得加重）。又有二種以上刑之加重者，依刑法第七十條之規定，應遞加
    之。原審以被告甲○○罪證明確，因予被告甲○○論罪科刑，固非無見。惟被告
    甲○○係於雲林縣口湖鄉○○○路「岑憶」汽車保養廠為甲○○修理機車，甲○
    ○交付安非他命，原判決認係在吳林全雲林縣口湖鄉過港村四二號之住處，洵有
    違誤；又原判決於被告甲○○販賣第二級毒品罪，認連續犯加重其刑，暨累犯加
    重其刑，而該罪之法定本刑無期徒刑部分，依法不得加重，亦予加重，委有不當
    ；又原判決未敘述本案查獲之經過，亦有未妥。被告上訴意旨，否認犯罪，雖無
    足取。但原判決既有可議，自應由本院撤銷改判之。爰審酌被告素行、犯罪手段
    、所生之危害、及犯罪後之態度等一切情狀，分別量處販賣第二級毒品罪有期徒
    刑七年六月；量處轉讓第二級毒品罪有期徒刑八月；並定其應執行之刑為有期徒
    刑八年。被告販賣毒品次數為五次，合計所得金額為九千元（即八十八年七月中
    旬及同年八月中旬，販賣所得不能確知為多少，且無積極證據佐參，惟依罪疑唯
    輕原則，採最有利被告之認定，即各認定販賣安非他命所得為一千元、八十八年
    八月底為三千元、八十八年九月初為二千元、八十八年十一月五日或同年月六日
    為二千元），應依同條例第十九條第一項之規定沒收，如全部或一部不能沒收時
    ，以其財產抵償之。至安非他命毛重二十公克（淨重十八．五九公克）、分裝夾
    鍊袋一百只等物，為另案被告呂義宏所有，已經被告甲○○供明，互核與呂義宏
    證述吻合，並經原審法院八十八年度訴字第四六○號判決及本院八十九年度上字
    第四一三號認定在案，有各該判決書可參，並於該案案件諭知沒收在案，自非本
    院沒收範圍，併予敘明。又扣案之0000000000行動電話一支，雖屬被
    告甲○○所有，惟難認係專供本件犯罪之用，認無沒收之必要，不為沒收之諭知
    。
四、公訴意旨另以：被告甲○○自八十八年五月間某日起，在雲林縣口湖鄉湖東村湖
    東二六八號住處、及雲林縣口湖鄉○○○路「岑憶」汽車保養廠等處，以安非他
    命一錢六千元之價格，連續以每包一千元至六千元不等之價格，販賣安非他命予
    吳林全，因認被告甲○○涉嫌連續販賣安非他命；又於八十八年十一月六日、同
    年十一月六日，在口湖鄉湖東村湖東二六八號岑億汽車保養廠等處，各轉讓半錢
    約三千元及一千元安非他命予吳林全二次，因認被告甲○○涉犯轉讓安非他命罪
    嫌云云。惟查：（一）被告甲○○於警訊時僅自承：自八十八年七月中旬起，有
    販賣安非他命予吳林全情事，吳林全雖於警訊時供稱：從八十八年五月份開始向
    甲○○購買安非他命，每次一千至六千元不等，次數太多我已記不清了，我有時
    去他家向他購買，有時約在岑億保養廠，有時約在外面，我聯絡購買毒品都是打
    甲○○的行動電話，號碼是0000000000，和他聯絡、約定時間、地點
    購買安非他命云云，嗣經訊問：「（甲○○承認分別於八十八年七月中旬賣給你
    安毒毛重○．一公克，你拿電視機和他交換，第二次於八十八年八月中旬賣給你
    毛重一．五公克安毒，你拿手機和他交換，第三次於八十八年八月底，賣你半錢
    安毒，你以三千元購得，第四次八十八年九月初，他賣你安毒毛重○．一公克，
    你賒帳二千元等，是否實在？）我沒有以電視機和他交換安毒，我是以手機和他
    交換安毒，除此之外都實在等語（見上開警卷八十八年十一月七日警訊筆錄），
    顯見公訴人指訴：被告甲○○自八十八年五月間某日起至八十八年七月中旬某日
止，僅係依據吳林全先前未經對質之片面供述，為被告甲○○於上揭時間，販賣
    安非他命予吳林全之唯一論據，此部分既已為被告甲○○否認，且吳林全事後亦
    更異其詞，亦無其他積極證據證明被告甲○○自八十八年五月間某日起至八十八
    年七月中旬某日止，即開始販賣安非他命情事，自難認被告甲○○於上揭時間販
    賣安非他命情事。（二）而被告甲○○於八十八年十一月五日或同年月六日，固
    有交付機車給吳林全修理，並約定由被告甲○○交付一小包安非他命，供作吳林
    全修理機車之代價，認定及變更法條，已如上述，此外並查無公訴人所指被告甲
    ○○另有轉讓安非他命予吳林全情事，自難再論以被告甲○○轉讓安非他命之情
    ，因公訴人就（一）、（二）部分，認與前揭有罪部分，有連續犯裁判上一罪關
    係，爰不另為無罪之諭知。
五、據上論斷，應依刑事訴訟法第三百六十九條第一項前段、第三百六十四條、第二
    百九十九條第一項前段、第三百條，毒品危害防制條例第四條第二項、第八條第
    二項、第十九條第一項，刑法第十一條前段、第五十六條、第四十七條、第五十
    一條第五款，判決如主文。
本案經檢察官林炎昇到庭執行職務。
中  華  民  國      九  十      年        七        月        四        日
                                臺灣高等法院臺南分院刑事第五庭
                                    審判長法官  茆    臺    雲
                                          法官  李    文    福
                                          法官  蔡    長    林
右正本證明與原本無異。
如不服本判決，應於判決送達後十日內向本院提出上訴狀，其未敘述理由者並應於提
出上訴狀後十日內向本院補提理由書（應附繕本）。
                                    法院書記官  李    培    薇
中  華  民  國      九  十      年        七        月        五        日
附錄本案論罪科刑法條全文：
毒品危害防制條例第四條第二項
  製造、運輸、販賣第二級毒品者，處無期徒刑或七年以上有期徒刑，得併科新臺幣
七百萬元以下罰金。
毒品危害防制條例第八條第二項
  轉讓第二級毒品者，處六月以上五年以下有期徒刑，
得併科新臺幣七十萬元以下罰金。


司法院資訊處製作；財團法人民間司法改革基金會備份。
